最高法院刑事判決　　　　　　九十四年度台上字第七二九三號
　　上　訴　人　台灣高等法院高雄分院檢察署檢察官
　　被　　　告　乙○○
　　　　　　　　　　　　號
　　　　　　　　丙○○
　　　　　　　　　　　　（另案在台灣高雄監獄執行）
　　　　　　　　丁○○
　　　　　　　　甲○○
　　　　　　　　　　　　25號.
上列上訴人因被告等常業竊盜等罪案件，不服台灣高等法院高雄
分院中華民國九十四年九月二十八日第二審判決（九十四年度上
訴字第六九五號，起訴案號：台灣高雄地方法院檢察署九十三年
度偵字第二二四八六、二二七三０號），提起上訴，本院判決如
下：
    主  文
原判決撤銷，發回台灣高等法院高雄分院。
    理  由
本件原判決認定被告乙○○擬以行竊所得之機車混充合法二手機
車出售之方式牟利，遂與被告丙○○、丁○○二人謀議，由丙○
○及丁○○負責竊取機車後交予乙○○，乙○○則支付渠等每輛
重型機車新台幣（下同）五千元及輕型機車四千元之代價。渠等
三人即基於意圖為自己不法所有之概括犯意聯絡，由丙○○、丁
○○二人攜帶客觀上足以傷害人之生命、身體，可供兇器使用之
Ｔ型扳手二支，自民國九十三年九月間某日起，至同年十一月四
日止，連續竊取機車八輛得手（確實竊盜時、地及車輛因被告等
已不復記憶，且竊得之機車已套裝合法二手機車外殼，致無法確
認），渠等復承上開竊盜概括犯意，於同年十一月五日十一時三
十分許及同日十四時許，以上開方式先後在高雄縣路竹鄉○○路
麥當勞前、台南縣仁德鄉○○路○段三十六號前竊得魏淑敏所有
NE5－810號輕型機車及李秀華所有，由洪瑜澤使用之QDM－522號
輕型機車各乙輛。丙○○、丁○○二人竊取機車得手後將之騎往
屏東縣佳冬鄉石光村頂巷一號乙○○住所附近交予乙○○。乙○
○將該機車外殼如有車身紋身號碼者先予磨滅，再以每部一千五
百元之代價，交予不知情之甲○○重新烤漆。完成後，乙○○再
將改裝完成之機車，搭配其向二手機車行購得之合法車籍證件，
出售予不知情，在同鄉○○路經營「新文武機車行」之王長和（
業經檢察官不起訴處分）。嗣於同年十一月五日經警至乙○○上
開住所搜索，扣得行動電話二支、車籍資料及買賣收據乙批、空
氣壓縮機乙台、改裝機車工具乙批、機車塑膠外殼乙批、機車引
擎外殼四具、引擎號碼打字模具二盒、竊得後尚未及改裝之車牌
號碼QDM－522號及NE5－810號機車各乙輛、竊得後己改裝完成之
車牌號碼JM7－365號、ILE－388號、ILO－530號、OWJ－063號機
車各乙輛，及SYM 牌無車牌機車乙輛等物；嗣又在同鄉佳冬國中
旁查獲丙○○、丁○○二人，並扣得丙○○所有供竊取機車所用
之工具Ｔ字型扳手二支等情。因而撤銷第一審關於乙○○、丙○
○及丁○○部分科刑之判決，經變更常業竊盜罪之起訴法條後，
改判均論處乙○○、丙○○、丁○○共同連續攜帶兇器竊盜罪刑
（丙○○、丁○○均為累犯）。另以公訴意旨認甲○○明知乙○
○交付之上開機車，係屬贓物，仍以每輛一千五百元價格，代為
烤漆，涉犯刑法第三百五十條之常業寄藏贓物罪嫌部分，經審理
結果，以其犯罪不能證明，第一審所為甲○○無罪諭知之判決，
為無不合，予以維持，駁回檢察官在第二審之上訴。固均非無見
。
惟查：(一)、刑法第三百二十二條規定以竊盜為常業之罪，只須有
賴竊盜維生之意思，而有事實之表現為已足，並不以藉竊盜為唯
一生存者為必要，縱令行為人尚有其他職業，或另有其他謀生之
能力、方法者，亦無礙其以竊盜為常業罪之成立。本件依原判決
認定之事實，乙○○係擬以行竊所得機車混充合法二手機車出售
牟利，而與丙○○、丁○○謀議，由丙○○、丁○○二人於短短
二、三月間竊取機車多輛，再由乙○○將之與二手機車混充改裝
後售予王長和，警方嗣並在乙○○上開住處查獲渠等先前竊得已
改裝、未改裝之機車多輛、空氣壓縮機、改裝工具乙批、機車塑
膠外殼及引擎外殼等物，此並有警卷所附查獲現場照片多張可按
，則曾某該住處儼然係一機車解體改裝工廠，是公訴人認渠等三
人係藉竊盜機車改裝後出售所得為謀生之事業，似非全無所本。
原判決理由徒以乙○○、丙○○與丁○○於原審審理時自稱其等
均有職業，分別係務農，從事機車修理及幫家中賣鞋，乃以渠等
尚有謀生能力為由，認應無恃竊盜維生之意，而將檢察官常業竊
盜之起訴法條予以變更，改論以加重竊盜罪，所持該項理由既非
適法，即與理由不備無異，自屬判決違背法令。(二)、依原判決認
定之事實，乙○○、丙○○與丁○○共同謀議竊取機車後予以改
裝出售牟利，而由丙○○、丁○○二人於九十三年九月間起至同
年十一月五日止，先後竊得十輛機車，其中除NE5－810號及 QDM
－522 號二輛機車係丙○○、丁○○先後於上開時地所竊者外，
其餘八輛，其竊車時、地及車牌號碼等資料，因渠等已不復記憶
，而無法確認。同年月五日警方復在上開乙○○住處查獲上開竊
得後尚未改裝之機車二輛、已改裝之機車四輛及SYM 牌無車牌機
車乙輛等情。如果無誤，上開在乙○○住處所查獲，已改裝及該
SYM 牌無車牌機車計五輛，似亦係渠等先前所竊得者，即丙○○
於第一審審理時對之亦不否認（見一審卷第一三六頁）。是原判
決事實本身就乙○○、丙○○與丁○○連續竊得機車之數目，所
為認定不無前後相互矛盾之違誤。(三)、警方在乙○○上開住處查
獲之機車引擎外殼四具，其中該具5NW-309689號，據張勝智於警
詢供稱係伊所有YCN-107 號機車引擎外殼，該機車係於九十三年
十一月三日十七時十分許，在高雄市三民區○○○路一０八號前
失竊。另該具4CW-221849號，據謝順財於警詢供稱係伊所有LKN-
608 號機車之引擎外殼，該機車係於同年月三日十八時許，在屏
東縣東港鎮○○路東琉碼頭前失竊等語。此並有渠等提出之贓物
認領保管單及高雄市政府警察局車輛協尋（尋獲）電腦輸入單影
本在卷足憑（見警卷(二)第七十六頁、第七十九頁、第一二四頁至
第一二七頁）。依此，上開二輛機車似亦係乙○○、丙○○與丁
○○所竊取者。此係對渠等不利之證據，基於公平正義之維護，
自有調查必要，原審對之未加調查審酌，復未於判決內說明其理
由，非惟證據調查職責未盡，抑且理由不備。(四)、甲○○於警詢
、偵查中及第一審法院受理檢察官羈押聲請對之為訊問時，一再
坦認伊知悉乙○○交伊烤漆之機車外殼面板係自贓車卸下，係屬
贓物無誤，即乙○○於警詢亦供稱甲○○係竊盜集團之成員，負
責將竊得之機車面板重新烤漆等語（見同上警卷第四頁、第四十
八頁，二二七三０號偵卷第五頁，一審聲羈字第九０五號卷第四
頁）。觀諸甲○○於警詢坦承伊自九十三年四、五月間起，即為
乙○○之機車面板作烤漆，平均每日一輛，每輛代價一千五百元
，該些機車外殼面板之機車（號碼）紋身已經磨滅，而乙○○之
女友潘秀華於警詢亦稱乙○○會叫甲○○來家中載運機車面板，
張某負責將偷來之機車面板重新烤漆等語（見同上警卷第二十一
頁、第四十一頁、第四十八頁）。則乙○○既非從事機車修理買
賣，甲○○竟每月代為作機車面板烤漆，甚至親往渠住處將機車
面板載回，而該些機車外殼面板上為防竊目的所打印之機車號碼
紋身復已遭磨滅，茍張某從事此業，且恃以維生，對之當無不識
之理，凡此，似徵張某上開自白及乙○○所為不利之供詞，無悖
於常情，可以採信。原判決未依憑上開卷證，對甲○○、乙○○
先後不一之供述詳加勾稽、比對，說明其取捨論斷理由，徒以渠
二人嗣於偵審中否認之辯詞，乃將渠等先前所為不利之供述概予
摒棄不採，尚嫌理由不備，所為採證亦非適法。以上，或係檢察
官上訴意旨所指摘，或為本院得依職權調查之事項，應認原判決
有撤銷發回更審之原因。原判決關於乙○○、丙○○及丁○○不
另諭知無罪部分，基於審判不可分之原則，併予發回。
據上論結，應依刑事訴訟法第三百九十七條、第四百零一條，判
決如主文。
中　　華　　民　　國　九十四　年　 十二 　月　二十九　日
                      最高法院刑事第八庭
                          審判長法官  張　淳　淙
                                法官  張　春　福
                                法官  呂　丹　玉
                                法官  洪　昌　宏
                                法官  蔡　彩　貞
      本件正本證明與原本無異
                                      書  記  官
中　　華　　民　　國　九十五　年　　一　　月　　五　　日
                                                      Ｋ
